臺灣士林地方法院刑事判決　　　　　　100年度重訴緝字第6號
公　訴　人　臺灣士林地方法院檢察署檢察官
被　　　告　林登富
上列被告因違反懲治盜匪條例等案件，經檢察官提起公訴（74年
度偵字第5411號、第6948號），本院判決如下：
    主  文
本件免訴。
    理  由
一、公訴意旨略以：被告林登富與詹龍欄於民國74年9 月8 日下
    午7 時30分許，一同至臺北市○○區○○路2 巷11弄15號關
    洪喜（於75年3 月26日死亡）所承租提供宋大凱聚賭之房屋
    內，與宋大凱及余美華、洪詩穎（原名洪玉蘭）等人打麻將
    賭博財物，每次輸贏為每底新臺幣（下同）1 萬元，每台再
    加2,000 元，賭資以籌碼代替現金，收場後另行結算。宋大
    凱從中抽頭、每4 圈抽取8,000 元以牟利。迄翌日（同年月
    9 日）凌晨1 時許，被告林登富、詹龍欄共同意圖為自己不
    法所有，推由被告林登富與宋大凱、余美華、洪詩穎（即洪
    玉蘭）同桌打麻將，被告林登富攜其暗藏1 張與排桌上賭具
    同顏色之麻將牌「三萬」，自摸胡牌後翻牌之際，余美華亦
    暗槓「三萬」，為宋大凱識破，欲搜被告林登富身，詹龍欄
    、被告林登富見詐騙未得逞，惱羞成怒，與之發生強烈爭執
    。關洪喜見狀，要求詹龍欄、被告林登富二人先行離去，詹
    龍欄、被告林登富離去後，頓萌殺機，且覬覦賭場有鉅額賭
    資，乃率同盧照琴及另二名不詳姓名者，彼此基於共同強盜
    而故意殺人之犯意聯絡，除被告林登富外，其餘4 人分持手
    槍各1 支，於約15分鐘後折返上址，欲尋宋大凱報復。抵達
    後，見關洪喜及其友人趙玉廷、李麗霞夫妻、宋大凱、余美
    華、洪玉蘭談論詐賭糾紛。被告林登富指著宋大凱高喊：「
    就是他」，盧照琴即舉槍朝宋大凱右乳上方射殺2 槍，宋大
    凱因而倒地。另二名不詳姓名者，舉槍威逼關洪喜、余美華
    、洪玉蘭、趙玉廷、李麗霞交出財物，並舉槍朝牆壁射擊，
    致使關洪喜、余美華、洪玉蘭、趙玉廷、李麗霞不能抗拒，
    而共同交付62萬餘元予被告林登富等人。洪玉蘭欲趁機逃逸
    ，盧照琴見狀持槍射傷洪玉蘭左腳大拇指，盧照琴亦以槍柄
    毆打趙玉廷（未據告訴）頭部，致頭部受傷。被告林登富等
    人離去前，復另行起意共同挾持余美華、李麗霞為人質，剝
    奪余美華、李麗霞行動自由，押上自用小客車，逃離現場，
    行駛中，盧照琴又以槍柄痛擊余美華、李麗霞，致余美華、
    李麗霞（李麗霞遭傷害部分未據告訴）頭部受傷。並將余、
    李二人載往臺北市○○區○○街88巷5 號後，復載往陽明山
    始將余美華、李麗霞二人放回。宋大凱經送醫急救，因槍擊
    射創，腹腔內出血不治死亡。因認被告涉有懲治盜匪條例第
    2 條第1 項第6 款強劫而殺人罪）、刑法第302 條第1 項妨
    害自由、第339 條第3 項、第1項 詐欺取財未遂、槍砲彈藥
    刀械管制條例第7 條第3 項持有手槍（應為同條例第7 條第
    4 項持有手槍罪，起訴書此部分顯係誤載）等罪嫌，其中懲
    治盜匪條例第2 條第1 項第6 款強劫而殺人罪、刑法第302
    條第1 項妨害自由罪、槍砲彈藥刀械管制條例第7 條第4 項
    持有手槍罪，為牽連犯，應從一重論以懲治盜匪條例第2 條
    第1 項第6 款強劫而殺人罪云云。
二、按案件時效已完成者，應諭知免訴之判決，刑事訴訟法第30
    2 條第2 款定有明文。又刑法於94年1 月7 日修正、同年2
    月2 日公布、95年7 月1 日施行（下稱新法；修正前刑法下
    稱舊法），新法第2 條第1 項之規定，係規範行為後法律變
    更所生新舊法律比較適用之準據法，於新法施行後，本應適
    用新法第2 條第1 項之規定，為「從舊從輕」之比較，惟因
    刑法施行法第8 條之1 另定有：「於中華民國94年1 月7 日
    刑法修正施行前，其追訴權或行刑權時效已進行而未完成者
    ，比較修正前後之條文，適用最有利於行為人之規定」，顯
    為新法第2 條第1 項之特別規定，自應優先適用。查被告行
    為後，刑法如前述業經修正，並於95年7 月1 日生效施行，
    而修正前、後之刑法第80條、第83條關於追訴權時效期間及
    其停止原因等規定不同，其中新法第80條第1 項將時效期間
    大幅拉長，較之舊法規定明顯不利於被告，惟新法第83條放
    寬得使追訴權時效消滅進行之事由，是有關追訴權時效之規
    定，修正前、後之刑法各自有較有利於被告之情形，揆諸前
    揭規定，自應綜合比較時效期間長短及停止原因等相關規定
    後，整體適用最有利於被告之規定，即一體適用修正前刑法
    第83條規定。末按牽連犯追訴權時效，在各個犯罪間各自獨
    立，不相干連，應分別計算，最高法院69年台上字第4917號
    著有判例可參。
三、經查，本件被告林登富涉犯廢止前懲治盜匪條例第2 條第1
    項第6 款、刑法第302 條第1 項妨害自由、第339 條第3 項
    、第1 項詐欺取財未遂、修正前槍砲彈藥刀械管制條例第7
    條第4 項持有手槍等罪嫌，經臺灣臺北地方法院士林分院檢
    察處（現改制為臺灣士林地方法院檢察署）檢察官於74年10
    月2 日開始偵查，於75年1 月31日提起公訴，75年2 月19日
    繫屬於本院，嗣因被告逃匿而為本院於75年5 月30日發布通
    緝，此經本院調取本案偵查卷宗及刑事卷宗核閱屬實。爰就
    上開數罪各罪追訴權時效分別計算如下：
  (一)被告所犯修正前槍砲彈藥刀械管制條例第7 條第4 項無故持
    有手槍、刑法第302 條第1 項妨害自由罪、第339 條第3 項
    、第1 項詐欺取財未遂罪部分：
  1.槍砲彈藥刀械管制條例業於94年1 月23日修正公布，將被告
    行為時原條例第7 條第4 項之法定刑度由原先之「一年以上
    七年以下有期徒刑」，修正為「五年以上有期徒刑，併科新
    臺幣一千萬元以下罰金」，於同年月28日生效，是被告犯罪
    後關於槍砲彈藥刀械管制條例第7 條第4 項之法律已有變更
    ，比較新舊法之結果，以舊法有利於被告，依刑法第2 條第
    1 項但書之規定，係適用最有利於被告之舊法，即行為時（
    85年9 月25日修正）之槍砲彈藥刀械管制條例第7 條第4 項
    之規定論處，其最重本刑為7 年以下有期徒刑，依修正前刑
    法第80條第1項第2款之規定，其追訴權期間為10年。
  2.被告被訴上開第302 條第1 項妨害自由罪、第339 條第3 項
    、第1 項詐欺取財未遂罪，其最重本刑5 年以下有期徒刑，
    依修正前刑法第81條、第80條第1 項第2 款之規定，追訴權
    時效期間亦均為10年。
  3.依修正前刑法第83條第1 項、第3 項規定及參照司法院29年
    院字第1963號解釋，上開三罪追訴權時效期間各應加計因通
    緝而停止追訴權時效進行，持續所達上開追訴權時效期間之
    四分之一期間即2 年6 月，均為12年6 月，而自其犯罪行為
    終了日即「74年9 月9 日」開始起算。惟上開檢察官開始偵
    查日（即74年10月2 日）至發佈通緝日（即75年5 月30日）
    之期間共計8 月，依最高法院82年第10次刑事庭會議決議及
    司法院大法官會議第138 號解釋，上開期間既為偵查、審判
    程序進行中，即無追訴權不行使之情，自不生時效進行之問
    題，故應予加計，再應扣除檢察官於75年1 月31日提起公訴
    後至75年2 月19日繫屬本院止未進行追訴之19日，是前開三
    罪之罪追訴權時效均於87年10月20日完成。
  (二)被告所犯懲治盜匪條例第2 條第1 項第6 款強劫而故意殺人
    罪部分：
    按懲治盜匪條例業於91年1 月30日廢止，是被告此部分犯行
    應依刑法第332 條第1 項強盜殺人罪論處，其最重本刑為死
    刑。依修正前刑法第81條、第80條第1 項第2 款之規定，追
    訴權時效期間為20年。又依修正前刑法第83條第1 項、第3
    項規定及參照司法院29年院字第1963號解釋，該罪之追訴權
    時效期間應加計因通緝而停止追訴權時效進行，持續所達上
    開追訴權時效期間之四分之一期間即5 年，為25年，而自其
    犯罪行為終了日即「74年9 月9 日」開始起算。惟上開檢察
    官開始偵查日（即74年10月2 日）至發佈通緝日（即75年5
    月30日）之期間共計8 月，依最高法院82年第10次刑事庭會
    議決議及司法院大法官會議第138 號解釋，上開期間既為偵
    查、審判程序進行中，即無追訴權不行使之情，自不生時效
    進行之問題，故應予加計，再應扣除檢察官於75年1 月31日
    提起公訴後至75年2 月19日繫屬本院止未進行追訴之19日，
    是該罪之罪追訴權時效於100 年4 月20日完成。
四、被告迄今仍未緝獲歸案，是其所犯前開各罪之追訴權均已因
    時效完成而消滅，揆諸前揭說明，本件爰不經言詞辯論，均
    應逕為免訴之諭知。
據上論斷，應依刑事訴訟法第302 條第2 款、第307 條，判決如
主文。
中    華    民    國   100    年    6     月    30    日
                  刑事第五庭審判長法  官  雷雯華
                                  法  官  楊秀枝
                                  法  官  李郁屏
以上正本證明與原本無異。
如不服本判決應於收受判決後10日內向本院提出上訴書狀，並應
應敘述具體理由。其未敘述上訴理由者，應於上訴期間屆滿後20
日內向本院補提理由書(均須按他造當事人之人數附繕本)「切勿
逕送上級法院」。
                                  書記官  阮弘毅
中    華    民    國   100    年    6     月    30    日